臺灣高等法院高雄分院刑事判決　　　　　　　　　　九十一年度上易字第六二五號
　　上　訴　人　　臺灣屏東地方法院檢察署檢察官
　　上訴人即被告　丙○○
　　被　　　告　　丁○○
右上訴人因被告等傷害（家庭暴力防治法）案件不服臺灣屏東地方法院九十年度易字
第一一六一號中華民國九十年十二月三十一日第一審判決（起訴案號：臺灣屏東地方
法院檢察署九十年度偵續字第一七號），提起上訴，本院判決如左：
    主  文
上訴駁回。
    事  實
一、丙○○與乙○○為兄弟關係，因家產糾紛導致雙方反目成仇，長期不睦。乙○○
    於民國八十八年十月九日上午十一時許，坐在屏東縣鹽埔鄉○○路二十號與二十
    二號間，丙○○認乙○○此舉會影響顧客上門買藥（丙○○之藥房係開設在屏東
    縣鹽埔鄉○○村○○路二二號），雙方因而發生爭執，丙○○竟基於普通傷害人
    身體之犯意，持椅子毆打乙○○，致乙○○受有頭部外傷腦震盪一二×０．五×
    一公分裂傷、左胸八公分及一０公分淺裂傷、左手肘挫傷瘀腫等傷害。
二、案經乙○○訴台灣屏東地方法院檢察署檢察官偵查起訴。
    理  由
壹、被告丙○○部分：
一、訊據上訴人即被告丙○○矢口否認有傷害犯行，在原審辯稱：我當時在做生意，
    並未與告訴人乙○○發生爭執，是我們要吃飯時，告訴人拿一支鐵棒進店裡要打
    我們，他沒有打到，就騎車子離開，沒二分鐘，警察就來了云云。在本院則辯稱
    ：當時我在店裡看店，告訴人拿一根鐵棒進來店裡要打我，案外人王景和在我們
    房聽到後，就出來問告訴人要做什麼，告訴人就自己跑出去，並在外面走廊跌
    倒，告訴人跌倒時臉是朝上的，可能因此而受傷云云。
二、經查：被告丙○○於上開時地持椅子毆打告訴人丙○○成傷之事實，業據告訴人
    於偵查、原審及本院審理時指訴甚詳（見八十八年偵字第六七九九號卷宗第三頁
    反面、原審卷第五十頁、第六十五頁，本院卷第五十一至五十二頁）；證人即受
    理告訴人報案之警員黃慶宗於偵訊中證稱：當時告訴人來報案時頭頂有流血，他
    說有人打他就走了，伊去現場只有丙○○、戊○○在場等語（見九十年偵續一七
    號卷宗第四十二頁反面及第四十三頁）；再參酌被告戊○○於原審審理時供稱：
    派出所到我們那邊路程只要二分鐘等語（見原審卷第四十九頁），被告丙○○亦
    自承告訴人乙○○走後沒二分鐘，警察就來了等情（原審卷第六十四頁），及告
    訴人之傷勢非輕，應係外力所致，而非告訴人自己所造成（依被告所述告訴人當
    時縱有跌倒，但因其跌倒時臉部朝上，衡情亦不可能受有頭頂部及胸部等部位傷
    害），亦不可能於離開現場後，前往派出所途中，在短短的二分鐘內，又與其他
    人發生衝突而遭毆打；再者，被告丙○○案發當日確實曾與告訴人丙○○發生嚴
    重爭吵等情，亦據另案被告王景和於偵查中供陳甲白（見九十年度偵緝字第七二
    號偵查卷宗第四十頁反面），被告丙○○確有毆打告訴人乙○○成傷，應屬無疑
    。此外，並有長雄醫院之診斷證甲書一紙在卷可稽，被告丙○○所辯顯係卸責之
    詞，不足採信，本件事證甲確，被告犯行堪以認定。又被告雖以另案被告王景和
    業經原審法院判決無罪在案，其理由內「有大理石之材質堅硬，沈重，不易破損
    等特徵，眾所週知，苟若告訴人之頭部確遭人持用大理石材質所作成之椅子所敲
    擊，則先姑不論該椅子之大小，單以持用以毆打告訴人之力量及揮舞時重力加速
    度所產生之力量，再加以前述大理石之特徵，告訴人頭部縱未因此而受有頭骨破
    裂之重傷，卻亦不可能如告訴人所述僅受有頭頂（一二×０．五×一公分）裂傷
    之輕微傷害，況且，告訴人又自述該大理由已因丙○○用以毆打其頭部而粉碎，
    則用以毆打其頭部之堅硬大理椅子尚因而破裂，何以其頭部僅受有輕微裂傷，殊
    難令人想像，益徵告訴人前揭指述，亦有事理不符之瑕疵，要無可信」，此有原
    審法院九十年易字第一一五二號判決可參（本院卷第五十五至五十七頁）。惟被
    告持以毆打告訴人之椅子，並非整張椅子都是由大理石所組成，而是主要部分以
    木材組成，僅其椅面之內部部分以大理石組成（大理石外圈飾以木材），此業經
    本院勘驗屬實，有勘驗筆錄及相片可參（本院卷第六十二至七十一頁），因此，
    原審上述判決之論述理由顯與事實不符，並不足作為被告無罪之依據，併此敘甲
    。
三、核被告丙○○所為，係犯刑法第二百七十七條第一項之普通傷害罪。原審因而適
    用刑法第二條第一項前段、第二百七十七條第一項、第四十一條第一項前段，罰
    金罰鍰提高標準條例第一條前段、第二條規定，並審酌被告素行、犯罪動機（因
    告訴人妨礙其營業，及告訴人長期興訟所致）、目的、手段、所生危害、犯後態
    度等一切情狀，量處有期徒刑三月，並諭知易科罰金之折算標準。併敘甲被告行
    為後，刑法第四十一條業於九十年一月十日修正公布，同年一月十二日生效，修
    正後之刑法第四十一條第一項前段規定：犯最重本刑五年以下有期徒刑以下之罪
    ，而受六個月以下有期徒刑或拘役之宣告，因身體、教育、職業、家庭或其他正
    當事由，執行顯有困難者，得以一元以上三元以下折算一日。此與原先之刑法第
    四十一條規定已有不同，本件前後相較，並無有利或不利之情形，依刑法第二條
    第一項前段採從新主義之規定，自應適用修正後之刑法第四十一條第一項前段之
    規定諭知易科罰金及其折算之標準。經核原審認事用法俱無不合，量刑亦稱妥適
    ，被告上訴意旨否認犯罪．認原審量刑過重，空言指摘原判決不當，並無可取；
    公訴人循告訴人之請求提起上訴，認原審量刑過輕，亦為無理由，均應予駁回。
貳、被告丁○○、戊○○部分：
一、公訴意旨略以：被告丁○○之夫丙○○與告訴人乙○○為兄弟關係，被告戊○○
    為丙○○之朋友，因告訴人乙○○八十八年十月九日上午十一時許，坐在屏東縣
    鹽埔鄉○○路二十、二十二號間阻擋客人來買藥，被告丁○○、戊○○與同案被
    告丙○○三人竟分持不甲硬物毆打告訴人乙○○，致告訴人乙○○受有頭部外傷
    腦震盪一二×０．五×一公分裂傷、左胸八公分及一０公分淺裂傷、左手肘挫傷
    瘀腫等傷害，因認被告丁○○、戊○○涉有刑法第二百七十七條第一項之普通傷
    害罪嫌。
二、按犯罪事實應依證據認定之，無證據不得推定其犯罪事實，又被告犯罪不能證甲
    者，應諭知無罪之判決，刑事訴訟法第一百五十四條、第三百零一條第一項分別
    定有甲文。又告訴人之告訴，係以使被告受刑事追訴目的，是其陳述是否與事實
    相符，仍應調查其他證據以資審認，亦有最高法院五十二年台上字第二０六七號
    判例可參。
三、本件公訴人認被告有上開犯行，以告訴人之指訴，證人黃慶宗之證詞，診斷證甲
    書以及被告戊○○經送法務部調查局測謊結果，研判其有說謊為其主要論據，惟
    訊之被告丁○○、戊○○堅決否認傷害犯行，被告丁○○辯稱：當天我沒有打告
    訴人，我在後面廚房做飯等語；被告戊○○則辯稱：我在廚房準備要吃飯，並沒
    有打告訴人等語。經查：
(一)、告訴人對於其受丁○○及戊○○打傷之經過於偵查中先指稱：丁○○與另一名男
    子架住我雙手，另一名男子與丙○○各持一把刀子砍我頭頂，他們都有砍云云（
    見八十八年偵字第六七九九號偵查卷宗第三頁反面），嗣後又改稱：當時丁○○
    、丙○○各架住我的左、右手，其中一個較高的歹徒拿槍抵住我右頭部，另一名
    歹徒拿刀便從我頭上刺下來云云（見八十六年偵續字第三四號偵查卷宗八十九年
    一月十二日偵訊筆錄），惟其後又指稱：丙○○與戊○○便架住我右手，丁○○
    與另一位男子架住我左手，丙○○便拿刀子刺我頭部云云（見八十八年偵字第六
    七九九號偵查卷宗第十六頁反面）；可見告訴人對於究係由何人將其架住，何人
    出手毆打，持何種兇器之陳述前後不一，能否採信，並非無疑。復參以告訴人之
    就診病歷載甲：病人因與人吵架，對方從後面用椅子打病人以及被其胞弟拿大理
    石椅子由後擊中頭後枕部等詞（偵六七九九號卷第一一三頁、第一一九頁），足
    見打傷告訴人乙○○者，應係同案被告丙○○，而非被告丁○○及戊○○二人。
(二)、至被告戊○○雖未通過測謊鑑定，固有法務部調查局陸(三)字第九０一三三九一
    八號鑑定通知書可以參考（偵續一七號卷第五十八頁），但測謊之理論係「犯罪
    嫌疑人從事犯罪行為後，因恐懼法律後果，故極力逃避，說謊為其自衛之本能，
    亦係表徵，致其生理反應異常，故由其生理反應之異常研判有無說謊」，而以各
    種問卷方式由測謊人員作問卷內容之調查，其影響測謊正確之因素尚繫於受測著
    是否有疾病、藥物、疲勞、懷孕、環境、少年犯之因素影響，又須視測謊人員之
    經驗、對案情有無深入瞭解、是否確實遵守測謊程序及所使用之儀器其精密性如
    何等等，測謊結果雖有證據能力，然此證據之證甲力尚非確鑿而無瑕疵可疑，易
    言之，仍須其他證據相互配合，始可作為認定犯罪事實之根據。而戊○○經受測
    有說謊之：「其未持刀殺乙○○」部分，亦經法務部調查局測謊結果沒有說謊，
    有該局陸(三)字第八九一七三二三五號鑑定通知書可以參考（偵六七九九號卷第
    一一０頁），可見對戊○○部分就同一問題之測謊結果出現不同結果，自難僅採
    用對於戊○○不利之測謊鑑定作為論罪之依據，而置對其有利之測謊結果於不顧
    。
(三)、又證人黃慶宗係於經告訴人前往警局報案後，始行前往案發地點，因此，其對於
    案發經過並未目睹甚甲，故其證詞僅得證甲告訴人於報案時確實受有前開傷害，
    尚難以此推論被告丁○○、戊○○有傷害告訴人乙○○之犯行。
(四)、綜上所述，本件除告訴人有瑕疵之指訴外，別無其他證據足以認甲被告丁○○、
    戊○○有前開傷害犯行，自難單憑其惟一之瑕疵指訴，即認被告有傷害之犯行，
    此外，復查無其他確切證據足以認定被告有公訴人所指之傷害犯行，其等犯罪即
    屬不能證甲，爰為其無罪之諭知。因此原審以不能證甲被告犯罪而諭知無罪之判
    決，核無不合，檢察官循告訴人之請求提起上訴，其意旨雖以丁○○自八十三年
    二月十七日定居及居住在屏東縣屏東市○○街一三八號，其那來於八十八年十月
    九日，在案發地點煮飯﹖及告訴人是拳擊國手及國術選手，如非丁○○、戊○○
    與丙○○等人共同傷害告訴人，丙○○一人如何能傷害告訴人﹖惟在案發當日丁○○確有在場之事實，為告訴人所是認，因此，丁○○是否住於案發地點並非本
    件應審酌之重點；再者，告訴人在本院審理中又稱案發地點並沒有房，丁○○
    不可能在該處煮飯，但經本院往勘驗結果案發地點確有房存在，有勘驗筆錄及
    相片可參，由此可見告訴人之指述並非事實。另外，依告訴人之病歷記載，其係
    陳述遭人自背後以椅子毆打，已如前述，在此情形下，並不須多人合力將告訴人
    抓住，該持椅子之人始得下手，因此，自難以告訴人是拳擊國手或國術選手為由
    ，即認定丁○○及戊○○也有參與毆打告訴人行為，故公訴人上訴為無理由，應
    予駁回。
據上論結，應依刑事訴訟法第三百六十八條，判決如主文。
本案經檢察官邱榮藏到庭執行職務。
中    華    民    國      九十一      年      七      月     二十六   日
                              臺灣高等法院高雄分院刑事第一庭
                                  審判長法官  王光照
                                        法官  黃壽燕
                                        法官  黃仁松
右正本證甲與原本無異。
不得上訴。
                                  法院書記官  呂甲燕
中    華    民    國      九十一      年      七      月    二十六    日
附錄：本判決論罪科刑法條：
刑法第二百七十七條第一項
傷害人之身體或健康者，處三年以下有期徒刑、拘役或一千元以下罰金。
